【裁判字號】    99,易,1207
【裁判日期】    991213
【裁判案由】    傷害
【裁判全文】
臺灣彰化地方法院刑事判決              99年度易字第1207號
公  訴  人  臺灣彰化地方法院檢察署檢察官
被      告  孫秋華
上列被告因傷害案件，經檢察官提起公訴（99年度偵緝字第601
號），本院判決如下：
    主  文
孫秋華傷害人之身體，處拘役伍拾日，如易科罰金，以新臺幣壹
仟元折算壹日。
    犯罪事實
一、孫秋華於民國98年10月27日下午2 時許，在彰化縣社頭鄉○
    ○村○○路○ 段210 號彰化縣警察局田中分局社頭分駐所前
    ，因不滿洪木明欲與其姐孫麗華離婚，而與洪木明引發口角
    爭執，適與洪木明熟識之賴柳雪因前往該處修鞋而在旁勸架
    ，孫秋華竟基於傷害之犯意，徒手掌摑洪木明（未據告訴）
    及以拳頭毆擊在旁之賴柳雪，致賴柳雪受有頭部外傷併右臉
    挫傷之傷害。
二、案經賴柳雪訴由彰化縣警察局田中分局報請臺灣彰化地方法
    院檢察署檢察官偵查起訴。
    理  由
一、本案被告所犯係屬刑事訴訟法第376 條第1 款所列之最重本
    刑為3 年以下有期徒刑、拘役或專科罰金之罪，本院爰依同
    法第284 條之1 之規定行獨任審判。
二、次按其他於可信之特別情況下所製作之文書，亦得為證據，
    刑事訴訟法第159 條之4 第3 款定有明文。查診斷證明書及
    病歷資料，乃被告以外之人，即從事診斷之醫師於審判外所
    為之書面陳述，性質上本屬傳聞證據。又該診斷證明書，為
    民間醫院之醫師針對個案而製作之診斷書，雖與刑事訴訟法
    第159 條之4 第1 款所示之「公務員」職務上製作之紀錄文
    書或證明文書不符，亦與刑事訴訟法第159 條之4 第2 款所
    示之於「通常業務」過程不間斷、有規律而準確記載，大部
    分紀錄完成於業務終了前後，並未預見日後可能提供作為證
    據之紀錄文書或證明文書有間（該款之立法理由可參）。然
    醫師依醫師法第17條之規定，如無法令規定之理由，不得拒
    絕診斷書之交付，且若出具與事實不符之診斷書，依醫師法
    第28條之4 第5 款之規定，可處新臺幣10萬元以上50萬元以
    下罰鍰，並得併處限制執業範圍、停業處分1 個月以上1 年
    以下或廢止其執業執照；情節重大者，並得廢止其醫師證書
    ，綜上可知：醫師出具之診斷書若有錯誤、虛偽，醫師之執
    業執照、醫師證書均可能因而廢止，是其正確性甚高，且司
    法機關隨時可以調取醫師依醫師法第12條規定而製作，並由
    醫師執業之醫療機構依醫療法第48條規定保存之病歷與之相
    互核對，設有錯誤，甚易發現並糾正，是以卷附之行政院衛
    生署彰化醫院出具之診斷證明書，應與公務員職務上製作之
    文書具有同等程度之可信性，屬於刑事訴訟法第159 條之4
    第3 款所稱之其他於可信之特別情況下所製作之文書，有證
    據能力。
三、再按被告以外之人於審判外之陳述，雖不符刑事訴訟法第
    159 條之1 至第159 條之4 之規定，而經當事人於審判程序
    同意作為證據，法院審酌該言詞陳述或書面陳述作成時之情
    況，認為適當者，亦得為證據。當事人、代理人或辯護人於
    法院調查證據時，知有第159 條第1 項不得為證據之情形，
    而未於言詞辯論終結前聲明異議者，視為有前項之同意，刑
    事訴訟法第159 條之5 定有明文。經查，本案後述所引用之
    其餘供述證據，公訴人及被告均不爭執其證據能力，本院復
    衡以該等供述證據作成時之情況，應為適當，是可認該等證
    據之證據能力均無疑義，合先敘明。
四、訊據被告孫秋華矢口否認有何傷害犯行，辯稱：因賴柳雪罵
    伊，伊就回罵，伊只有右手指甲刮到賴柳雪臉部，至於診斷
    證明書之傷勢可能是賴柳雪的舊病云云。惟查，上揭犯罪事
    實，業據證人即告訴人賴柳雪於警、偵訊時證述綦詳（見第
    0000000000號警卷第1 至4 頁、99年度偵字第5731號卷第11
    至12頁，核與證人洪木明於偵訊時證述之情節相符（見99年
    度偵緝字第601 號卷第22至23頁），參以證人即承辦員警蕭
    銘傑於偵查中結證稱：案發當日詢問賴柳雪時，賴柳雪即陳
    述遭被告徒手毆打，而且有紅腫等語（見99年度偵字第5731
    號卷第15頁），並有行政院衛生署彰化醫院診斷證明書1 紙
    在卷可按（見同上警卷第6 頁），而觀諸該診斷證明書記載
    之頭部外傷併右臉挫傷、疑似腦震盪等傷害，恰與告訴人指
    訴遭被告以拳頭毆擊臉部所可能造成之傷勢相符，況被告亦
    供承確有以指甲刮到告訴人臉部一情，顯見雙方並非無肢體
    接觸，足認證人即告訴人之前開證述應非虛妄，被告前揭所
    辯均屬事後卸責之詞，不足採信。至被告雖聲請調閱案發當
    日彰化縣警察局田中分局社頭分駐所內之監視錄影器錄影畫
    面，惟本件犯罪地點係在該分駐所外，該項證據尚難認與待
    證事實有何關連，且本案事證已臻明確，業據本院認定如前
    ，被告所請應無調查之必要，併此敘明。
五、核被告孫秋華所為，係犯刑法第277 條第1 項之普通傷害罪
    。爰審酌告訴人與被告前並無嫌隙，僅因被告不滿告訴人介
    入其與案外人洪木明之口角爭執，竟暴力相向傷害告訴人，
    犯後復矢口否認犯罪，飾詞狡辯，態度惡劣，迄今未與告訴
    人達成和解，難認具有悔意，惟衡酌告訴人所受之傷害，暨
    其犯罪動機、智識程度、生活狀況等一切情狀，量處如主文
    所示之刑，併諭知易科罰金之折算標準，以示懲儆。
據上論斷，應依刑事訴訟法第299 條第1 項前段，刑法第277 條
第1 項、第41條第1 項前段，刑法施行法第1 條之1 第1 項、第
2 項前段，判決如主文。
本案經檢察官劉欣雅到庭執行職務。
中    華    民    國    99    年    12    月    13    日
                  刑事第六庭    法  官  胡宜如
以上正本證明與原本無異。
如不服本判決應於收受判決後10日內向本院提出上訴書狀，並應
敘述具體理由。其未敘述上訴理由者，應於上訴期間屆滿後20日
內向本院補提理由書（均須按他造當事人之人數附繕本）「切勿
逕送上級法院」。
告訴人或被害人對於判決如有不服具備理由請求檢察官上訴者，
其上訴期間之計算係以檢察官收受判決正本之日期為準。
中    華    民    國    99    年    12    月    13    日
                                書記官  林淑文
附錄本案論罪科刑法條：
中華民國刑法第277條
傷害人之身體或健康者，處3 年以下有期徒刑、拘役或1 千元以
下罰金。
犯前項之罪因而致人於死者，處無期徒刑或7 年以上有期徒刑；
致重傷者，處3 年以上10年以下有期徒刑。

司法院資訊處製作；財團法人民間司法改革基金會備份。
